臺灣高等法院刑事裁定
109年度聲字第506號
聲明異議人
即  受刑人  周忠明


上列聲明異議人即受刑人因數罪併罰定應執行刑案件，對本院97
 年度聲字第2811號，中華民國97年9月12日裁定聲明異議，本院
裁定如下：
    主  文
聲明異議駁回。
    理  由
一、聲明異議意旨略以：聲明異議人即受刑人周忠明（下稱受刑
    人）前經本院以97年度聲字第2811號裁定（下稱系爭裁定）
    就附表所示之罪，合併定應執行刑18年。然刑法第56條連續
    犯係於民國94年2月2日始修正公布刪除，受刑人之犯罪時間
    係於85至86年間所犯，僅因檢察官先後起訴始分別審判，因
    此對受刑人之權益難謂無影響，原審裁定並未就受刑人整體
    犯罪行為態樣時間觀察，即定應執行為有期徒刑18年，顯然
    不利受刑人，難謂與法院裁量權行使之內部性界限之法律目
    的及刑罰之公平性無違，且相較於其他自實施新法以來，各
    法院對相類似情形定應執行刑之例，顯有濫用裁量權之違法
    。聲請人涉案前僅國中學歷，法治觀念薄弱，以致行為偏差
    ，誤觸法網，受刑人甘受法律制裁，服刑期間，已經受洗成
    基督徒，並約束自身言行、重視榮譽，也多習得一技之長，
    更持續學業，研讀大學課程迄今，已有悔悟，現受刑人已屆
    耳順，母親亦屆80高齡，每見踽行前來，不禁潸然淚下，不
    忍至親因受刑人囹圄受累，因之懇請重予受刑人一個從新從
    輕，最有利於之裁定，爰依刑事訴訟法第483條規定聲明疑
    義云云。
二、按刑事訴訟法第483條所定之聲明疑義，係指當事人對於有
    罪裁判之文義有疑義者，得向諭知該裁判之法院聲明釋疑。
    而同法第484條所定之聲明異議，係檢察官執行之指揮有所
    不當，受刑人或其法定代理人或配偶方得聲明異議。　　
三、經查：
  ㈠受刑人前因犯連續非法販賣化學合成麻醉藥品、共同連續販
    賣毒品等罪確定案件，經檢察官聲請定其應執行之刑，嗣經
    本院於97年9月12日以97年度聲字第2811號裁定「應執行有
    期徒刑18年」，嗣被告及檢察官均未抗告而確定，經本院調
    閱上開裁定、判決及被告前案紀錄表，查明屬實。是從本院
    上開裁定，無論從形式上或實質上觀察，所諭知之主文「應
    執行有期徒刑18年，其文義明確，無隱晦致難以執行之處。
    從而受刑人於聲明狀內始終敘明係「依刑事訴訟法第483條
    聲明疑義」，應有誤會。
  ㈡另細繹受刑人之本件聲明意旨所載，係指摘本院裁定適用法
    令違誤，且有違反比例原則之不當，而希望重為定較輕於上
    開執行刑度之裁定，並非對有罪裁判之文義聲明疑義，已如
    前述，亦非爭執檢察官執行之指揮不當，顯與刑事訴訟法第
    483條、第484條所定聲明疑義或聲明異議之規定不符。從而
    ，本件受刑人不論係聲明疑義或聲明異議，均為無理由，應
    予駁回。至受刑人主張已確定之系爭裁定有違背法令之不當
    ，應另循非常上訴程序以資救濟，尚無對之聲明異議之餘地
    ，併此指明。　　
據上論斷，應依刑事訴訟法第486條，裁定如主文。
中　　華　　民　　國　　109 　年　　2 　　月　　13　　日
     　　　　　　 刑事第二十一庭審判長法　官  許宗和
                                      法　官  章曉文
                                      法　官  黃玉婷
以上正本證明與原本無異。
如不服本裁定，應於收受送達後五日內向本院提出抗告狀。
                                      書記官  傅國軒
中　　華　　民　　國　　109 　年　　2 　　月　　14　　日